臺灣高等法院刑事判決　　　　　　　　96年度上易字第2124號
上　訴　人　臺灣臺北地方法院檢察署檢察官
被　　　告　甲○○
上列上訴人因被告違反電子遊戲場業管理條例案件，不服臺灣臺
北地方法院96年度易字第744 號，中華民國96年7 月24日第一審
判決（起訴案號：臺灣臺北地方法院檢察署95年度偵字第16313
號），提起上訴，本院判決如下：
    主  文
上訴駁回。
    理  由
一、公訴意旨略以：緣鍾朝政（經原審判處有期徒刑10月，減為
    有期徒刑5 月確定）為設於臺北市○○區○○路153 號地下
    1 樓「龍冠遊樂場」之現場負責人，明知其未依電子遊戲場
    業管理條例規定辦理電子遊戲場業之營利事業登記，依法不
    得經營電子遊戲場業，竟與「龍冠遊樂場」負責人蘇慶隆（
    另經原審以96年度簡字第66號刑事簡易判決判處拘役40日確
    定）、陳漢豐、李嘉豪（以上2 人均經原審判處有期徒刑10
    月，減為有期徒刑5 月確定）及被告甲○○等人，共同基於
    意圖營利之犯意聯絡，在上址公眾得出入之場所內，擺放「
    小叮噹禮品販賣機」19檯（其中8 檯可切換畫面為「超八水
    果盤」、8 檯可切換畫面為「鑽石列車」、3 檯可切換畫面
    為「滿貫大亨」）、「KK猩自動販賣機」13檯（其中8 檯可
    切換畫面為「九九天王II」、5 檯可切換畫面為「動物奇觀
    水果盤」）、「PP豬自動販賣機」3檯（均可切換畫面為「
    動物奇觀水果盤」）供不特定賭客把玩，並由鍾朝政負責切
    換上開電子遊戲機檯之畫面，遊戲方式以新臺幣（下同）10
    0 元換500 分，陳漢豐查驗身分、負責收錢，李嘉豪負責開
    分，賭客所得分數以500 分換100 元，被告甲○○則負責店
    內之打掃、兌換零錢之工作。嗣陳太川、周碩煬（以上2 人
    均經原審判處罰金新臺幣3 萬元，減為罰金新臺幣1 萬5 千
    元確定）於95年7 月10日凌晨2 時50分前某時許，進入上開
    遊樂場內把玩「水果盤」、「水果籃猜謎」之機檯，並以上
    開方式賭博財物後，為警持搜索票於同日凌晨2 時50分在上
    址查獲，並當場扣得上開電子遊戲機檯35檯、IC板35片、電
    玩螢幕轉換遙控器3 個及機檯內之款項9 萬3345元。因認被
    告洪珮芝涉犯刑法第266 條第1 項之賭博罪嫌。
二、按犯罪事實應依證據認定之，無證據不得認定犯罪事實；又
    不能證明被告犯罪者，應諭知無罪之判決，刑事訴訟法第15
    4 條、第301 條第1 項分別定有明文。事實之認定，應憑證
    據，如未能發現相當證據，或證據不足以證明，自不能以推
    測或擬制之方法，為裁判基礎；又所謂證據，係指足以證明
    被告確有犯罪行為之積極證據而言，該項證據須適於為被告
    犯罪之證明者，始得採為斷罪之資料。再認定不利於被告之
    事實，須依積極證據，苟積極證據不足為不利於被告事實之
    認定時，即應為有利於被告之認定，更不必有何有利之證據
    （最高法院30年度上字第816 號、40年度台上字第86號及69
    年度台上字第4913號判例可資參照）。次按刑事訴訟法第16
    1 條第1 項規定：檢察官就被告犯罪事實，應負舉證責任，
    並指出證明之方法。因此，檢察官對於起訴之犯罪事實，應
    負提出證據及說服之實質舉證責任。倘其所提出之證據，不
    足為被告有罪之積極證明，或其闡明之證明方法，無從說服
    法官以形成被告有罪之心證，基於無罪推定之原則，自應為
    被告無罪判決之諭知（最高法院92年台上字第128 號判例亦
    同此意旨）。
三、公訴人認被告甲○○涉犯前開賭博犯行，無非係以：（一）
    被告甲○○於偵查中之供述。（二）證人楊志宏、吳宜蓉於
    偵查中之證述。（三）現場查獲被告甲○○等情，資為論據
    。惟訊據被告甲○○堅詞否認有公訴人所指前揭賭博犯行，
    辯稱：伊之前只有在該遊樂場打工1 、2 天，擔任清潔等工
    作，之後就離職了，且其於工作期間，並無擺設任何賭博性
    電動玩具；又伊於案發當日，係與男友即同案被告李嘉豪一
    起赴「龍冠遊樂場」找朋友，斯時並未在該處工作等語。經
    查：
（一）本件警方於案發當日實施臨檢時，雖一併在現場查獲被告
      甲○○，然依證人即查獲本案之警員楊志宏於原審審理時
      證述：伊喬裝賭客進入遊樂場時，僅看見被告甲○○坐在
      店內等語（見原審卷第54頁）。又同案被告鍾朝政於偵查
      中亦供稱：本件查獲時，被告甲○○只有在店裡吃東西等
      語（見偵查卷第136 頁）。另同案被告李嘉豪於偵查中亦
      供稱：被告甲○○是陪伊去找鍾朝政聊天等語（見偵查卷
      第139 頁）。準此，堪認被告甲○○為警查獲時，並無參
      與任何有關本件賭博性電動玩具之行為甚明。雖證人即警
      員吳宜蓉於原審審理時證稱：甲○○在楊志宏進入遊樂場
      時，曾有接洽云云（見原審卷第57頁），惟姑不論其並未
      敘明證人楊志宏如何與被告洪珮芝接洽之詳情，已不知其
      等對話之內容，且證人吳宜蓉並未與楊志宏同時喬裝賭客
      進入遊樂場，而係證人楊志宏通知支援後，始進入案發現
      場，則其並未在場見聞證人楊志宏與被告洪珮芝接觸之情
      況，前揭證詞顯屬傳聞，且與證人楊志宏上開證述相左，
      自難據為不利於被告甲○○之認定。
（二）被告甲○○於警方查獲前，雖曾於上開「龍冠遊樂場」工
      作，為被告所不否認，惟據其於偵查時供稱：曾於5 月份
      時在該店工作1 、2 天，作清潔工作，並且幫顧客換零錢
      。當時店內的遊戲機是「拍照豬」等遊戲機具，不知道有
      「水果盤」等電動賭博機具等語（見偵查卷第119 頁、第
      171 頁）。核與同案被告李嘉豪於偵查中證述：被告甲○
      ○只在該處工作過一天等語（見偵查卷第171 頁）大致相
      符。而警方又僅係於案發當時在現場查獲起訴書所載之電
      動賭博機具，並無證據證明於被告任職該遊樂場期間即已
      擺設上開機具，且被告任職期間僅短短1 至2 日，分擔之
      工作又僅為打掃或兌換零錢等與賭博性電玩之管理、機具
      操作無涉之工作，自難僅因其曾任職於該遊樂場即謂其必
      有共同參與本件賭博之犯意及行為之分擔。此外，復查無
      其他積極證據足以證明被告確有如公訴意旨所指之犯行，
      揆諸前揭說明，自應為無罪之諭知。
四、原審以被告犯罪不能證明，而諭知無罪之判決，其認事用法
    ，核無違誤，檢察官上訴意旨，仍以被告坦承確曾於龍冠遊
    戲場任職，且該遊樂場擺放多具可切換畫面之電動賭博機具
    ，是被告必知情並共同參與賭博之犯行云云，因而指摘原判
    決不當，並無理由，應予駁回。
據上論斷，應依刑事訴訟法第368 條，判決如主文。
本案經檢察官張熙懷到庭執行職務。
中　　華　　民　　國　　96　　年　　10　　月　　19　　日
　　　　　　　　　刑事第一庭審判長法　官  蔡長溪
　　　　　　　　　　　　　　　    法　官  陳春秋
　　　　　　　 　 　　　　　　　　法　官  謝靜恒
以上正本證明與原本無異。
不得上訴。
                                  書記官  陳珮茹
中　　華　　民　　國　　96　　年　　10　　月　　22　　日
